【裁判字號】    99,上訴,123
【裁判日期】    990601
【裁判案由】    強盜
【裁判全文】
臺灣高等法院臺南分院刑事判決         99年度上訴字第123號
上  訴  人  臺灣臺南地方法院檢察署檢察官
被      告  甲○○
指定辯護人  本院公設辯護人  丙○○
上列上訴人因被告強盜案件，不服臺灣臺南地方法院98年度訴字
第1247號中華民國98年11月30日第一審判決（起訴案號：臺灣臺
南地方法院檢察署98年度偵字第9506號），提起上訴，本院判決
如下：
    主  文
上訴駁回。
    事  實
一、甲○○於民國98年3月9日中午12時許，騎乘機車行經乙○○
    位在臺南縣龍崎鄉崎頂村石梯1號住處前，見該處鐵柵門並
    未上鎖關閉，認有機可乘，竟基於意圖為自己不法所有之竊
    盜犯意，由上開開啟之鐵柵門侵入乙○○住處附連圍繞之土
    地，並於乙○○上址住處庭院內所種植之波羅密果樹下，拾
    得不詳之人遺留於該處，客觀上足以對人之生命、身體產生
    危險之剪刀1把，而攜帶上開兇器，竊取乙○○所有放置於
    上址住處庭院波羅密樹下及屋旁倉庫內之鐵條、鋼管、白鐵
    床架等物品（無故侵入部分未據告訴），得手後將之搬運至
    其停放於乙○○上址住處鐵柵門外約43公尺處產業道路之機
    車上。甲○○以拾獲之剪刀剪斷其所攜帶之麻繩綑綁上開竊
    得物品之際，適乙○○騎乘三輪車返家，見甲○○以麻繩綑
    綁上開鐵器，發覺有異，乃於上址住處鐵柵門處等候查看，
    嗣甲○○將其竊得之物品綁妥後，騎乘機車朝乙○○方向駛
    來，乙○○即出面攔阻，詎甲○○竟基於恐嚇之犯意，持剪
    刀對乙○○恫稱：「要死就過來，我一下手就讓你死」等語
    ，以此加害他人生命之事恐嚇乙○○而致生危害於安全，乙
    ○○因而心生畏懼，至伊騎乘之三輪車取出柴刀自衛，甲○
    ○遂基於傷害之犯意，持其竊得之床架朝乙○○丟擲，乙○
    ○因此重心不穩而跌落路旁水溝，受有頭部2處割裂傷、左
    手挫瘀傷併第四掌骨骨折之傷害（傷害部分未據告訴）。甲
    ○○見乙○○跌落水溝後，乘隙騎乘機車逃逸。嗣乙○○報
    警處理，員警前往現場採證，於甲○○遺留於現場之麻繩上
    ，驗出甲○○之DNA型別，因而查獲。
二、案經臺南縣警察局歸仁分局報請臺灣臺南地方法院檢察署檢
    察官偵查起訴。
    理  由
壹、證據能力方面：
    本判決所引書證，檢察官、被告、辯護人於本院審理中，均
    不爭執其證據能力，復未曾於言詞辯論終結前聲明異議，且
    經核並無顯不可信之情況，依刑事訴訟法第159條之4、第15
    9條之5第2項，均有證據能力。
貳、實體方面：
一、得心證之理由：
(一)、訊據被告甲○○對於上開攜帶兇器竊盜之犯罪事實，固坦承
    不諱，然矢口否認有何恐嚇危害安全犯行，辯稱：其並未對
    被害人乙○○恫稱：「要死就過來，我一下手就讓你死」云
    云。
(二)、經查：
 1、上開被告竊盜之事實，除據被告前揭自白外，業據證人即被
    害人乙○○於原審審理中證述明確（見原審卷第35至40頁反
    面），且員警於案發現場採證結果，於現場遺留麻繩之上驗
    出DNA之主要型別，與被告之DNA-STR型別相符，亦有臺南縣
    警察局98年3月26日南縣警鑑字第0982200542號鑑驗書1份在
    卷可憑（見警卷第12頁）；而本案案發現場業經檢察官勘驗
    翔實，有勘驗筆錄1份、現場圖1紙、現場照片40張在卷可憑
    （見偵查卷第23、24、31、32至51頁），此外並有臺南縣警
    察局歸仁分局刑案現場勘查報告1份（見警卷第20至23頁）
    、現場勘查相片37幀（見警卷第13至19頁）在卷暨證人即被
    害人乙○○案發當時所戴帽子1頂扣案可資佐證。
 2、就恐嚇部分，被告雖以前揭情詞置辯，然證人即被害人乙○
    ○於偵查中2度以證人身分接受訊問，始終證稱被告當時確
    有手持白鐵剪刀1把，並對伊恫稱：「要死就過來」、「我
    就要讓你死」（見偵查卷第9頁）、「要死就過來，我一下
    手就讓你死」（見偵查卷第26頁正、反面）；至原審、本院
    審理中，證人乙○○亦證稱：「（問：你看到被告在綁鐵時
    ，你做何處理？）被告綁好鐵之後，被告騎機車往我大門方
    向騎過來，準備離開，我跟他說你這樣不會太過份了，被告
    就跟我說那些東西是地上撿的，說不是我的，要死就過來」
    、「（問：被告確實有說『要死就過來』？）是」（見原審
    卷第37頁、本院卷第52頁）。查證人乙○○與被告並無仇怨
    ，伊雖報請警方偵辦本案，然於員警查獲被告後，伊於警詢
    中表明不欲對被告提出告訴之意（見警卷第9頁）；至原審
    審理中，證人乙○○以被害人身分表示意見，伊亦當場表示
    ：「…事情過了就過了」等語（見原審卷第40頁反面），且
    證人乙○○因遭被告丟擲白鐵床架以致跌落產業道路旁水溝
    ，受有頭部2處割裂傷、左手挫瘀傷併第四掌骨骨折之傷害
    ，有恆生醫院診斷證明書1紙在卷可按（見警卷第11頁），
    傷勢並非輕微，然伊對被告仍表明不願提出告訴之意，顯見
    證人乙○○主觀上並無追究被告刑事責任之意願，自無誣攀
    被告犯罪之可能，所證情節自屬可信。參以證人乙○○聽聞
    被告上開恫嚇言語後，返回三輪車取出柴刀自衛乙情，足見
    被告上開恫嚇之言詞，確已致證人乙○○心生畏懼無疑。被
    告空言否認此部分恐嚇危害安全犯行，要無可採。
 3、綜上所述，被告自白攜帶兇器竊盜犯行，其自白與事實相符
    ，應可採信；而其空言否認恐嚇危害安全犯行，顯係卸責之
    詞，不足採信。本案事證明確，被告犯行洵堪認定。
(三)、至於，檢察官起訴意旨，認被告係於行竊之後，當場基於脫
    免逮捕之犯意，手持剪刀對證人乙○○口出恫嚇之言，進而
    以竊得之白鐵床架丟擲證人乙○○，並於證人乙○○跌落水
    溝後，拾起伊遺落在地之柴刀朝證人乙○○頭部砍擊2下，
    致伊無法抗拒，認被告所犯係準強盜犯行；而公訴檢察官到
    庭論告意旨，以本案案發地點位於山區，人煙稀少，數十公
    尺之距離，就山區而言並非遙遠，不能以高人口密度之狀況
    衡量，認本案仍屬「當場」實施強暴脅迫等語，固均非無見
    。然：
 1、按「刑法第329條所謂當場，固不以實施竊盜或搶奪者尚未
    離去現場為限，即已離盜所而尚在他人跟蹤追躡中者，仍不
    失為當場。惟於竊盜或搶奪者離去盜所後，行至中途始被撞
    遇，則該中途，不得謂為當場，此時如因彼此爭執，犯人予
    以抵抗，實施強暴或脅迫，除可另成其他罪名外，不生以強
    盜論之問題」，最高法院28年上字第1984號判例意旨可資參
    照；又「刑法第329條之準強盜罪，將竊盜或搶奪之行為人
    為防護贓物、脫免逮捕或湮滅罪證而當場施以強暴、脅迫之
    行為，視為施強暴、脅迫使人不能抗拒而取走財物之強盜行
    為，乃因準強盜罪之取財行為與施強暴、脅迫行為之因果順
    序，雖與強盜罪相反，卻有時空之緊密連接關係，以致竊盜
    或搶奪之故意與施強暴、脅迫之故意，並非截然可分，而得
    以視為一複合之單一故意，亦即可認為此等行為人之主觀不
    法與強盜行為人之主觀不法幾無差異；復因取財行為與施強
    暴、脅迫行為之因果順序縱使倒置，客觀上對於被害人或第
    三人所造成財產法益與人身法益之損害卻無二致，而得予以
    相同之評價，故擬制為強盜行為」，最高法院96年度台上字
    第6918號判決意旨亦可參酌。是依前引最高法院判例、判決
    意旨，刑法第329條所謂之「當場」，除行為人實施竊盜、
    搶奪行為之「現場」可認為係「當場」外，於竊盜、搶奪行
    為人已離開行竊、行搶「現場」之情形，必以該行為人仍在
    他人跟蹤追躡中，始能認為與刑法第329條「當場」之構成
    要件相符合，且此一取財後之強暴、脅迫行為，亦必須與先
    前之取財行為有時間上之緊密連接關係，始謂相當。
 2、查本案證人乙○○於案發當日中午返回住處時，被告已在伊
    住處外約43公尺之產業道路上綑綁竊得之鐵條、鋼管、白鐵
    床架等物品，此業據證人乙○○於偵、審中到庭證述明確（
    見偵查卷第26頁、原審卷第36頁反面至37頁），並有證人於
    圖面標記伊發現被告當時，伊與被告二人相關位置之現場圖
    一紙在卷可憑（見偵查卷第31頁）。而觀之現場圖係呈長方
    形，被害人住處位於下方右側，被告綁鐵條處則位於上方產
    業道路上，被害人住處所設之鐵柵門在左側，被害人住處地
    形較低，從其住處無法看見被告綁鐵條處，此有現場圖、現
    場照片可憑外，並經被告供明在卷，則證人乙○○發覺被告
    當時，被告已在其行竊地點即證人乙○○住處外之產業道路
    上，且與證人乙○○住處外之鐵柵門相距約43公尺之產業道
    路上，再者該產業道路平常係供一般人行走，該條道路往左
    側通往龍崎，惟如往右側行駛，則通往旗山內門，此業據被
    害人於本院證述明確，本案發生係因被告綁好鐵條等完畢後
    ，往左側行駛，始為被害人所得攔阻，如往右側行駛，以被
    告騎乘機車，被害人在無交通工具追趕下，無法攔阻，是證
    人乙○○發現被告時，被告當時位置顯非被害人日常生活實
    力支配所及，據此自難認被告係於行竊「現場」對證人乙○
    ○施強暴、脅迫。又依證人乙○○上開證詞，伊並未親眼目
    睹被告行竊過程，亦無跟蹤追躡被告之舉。則被告既已離開
    竊盜現場，復未遭跟蹤追躡，揆諸前引最高法院判例意旨，
    自無從認被告係「當場」對證人乙○○施強暴脅迫。是被告
    為本案竊盜犯行後，已離盜所，不符合刑法第329條所定「
    當場」之構成要件。
 3、況證人乙○○於原審審理中證稱：「（問：你看到被告在綁
    鐵，他綁了多久才騎機車才離開？）我看他在綁鐵，我在那
    邊等他，約40分鐘多」（見原審卷第40頁）。則依證人乙○
    ○之證詞，被告自竊盜得手時起，迄其手持剪刀出言恫嚇並
    持白鐵床架朝證人乙○○丟擲而施強暴、脅迫時止，其間至
    少已經過40分鐘。是被告之行竊行為與其嗣後所為強暴、脅
    迫行為間，難認有時間上之緊密連結關係。參諸前引最高法
    院96年度台上字第6918號判決意旨，亦難認被告係對證人乙
    ○○「當場」實施強暴、脅迫。
 4、綜上所述，本案被告既非於盜所當場對證人乙○○施強暴、
    脅迫，難認與刑法第329條之構成要件相當。公訴意旨認被
    告所為已構成刑法第329條、第330條之準強盜犯行，尚有未
    洽。
 5、至於檢察官起訴意旨，雖認被告有拾取證人乙○○遺落在地
    之柴刀，朝證人乙○○頭部砍擊2次之強暴行為。然稽諸證
    人乙○○此部分之證詞，先於偵查中初證稱：「（問：甲○
    ○有拿你的柴刀打你？）我不了解他拿什麼打我」、「（問
    ：你在警詢說甲○○拿柴刀打你的頭2下？）沒印象了，我
    受不了倒下去了，不知道他拿什麼東西打我」（見偵查卷第
    10頁）。至檢察官勘驗現場時，證人乙○○就此證稱：「（
    問：你跌入水溝後，對方有拿東西打你嗎？）不清楚，我人
    就掉進去水溝裡了，當時我都還戴著帽子，血流很多」、「
    （問：對方有拿柴刀打你的頭嗎？）（庭呈帽子）我的帽子
    上面有1個破洞，被他拿刀砍的」（見偵查卷第26頁反面）
    。至原審審理中，證人乙○○就此部分則證稱已無記憶等語
    （見原審卷第38頁反面）。查證人乙○○對於被告究竟有無
    拾取伊遺落之柴刀朝伊頭部砍擊乙節，所證情節前後不一；
    而伊交予檢察官扣案之帽子1頂，其上雖有破洞，然此1破洞
    亦不能排除係伊跌落水溝當時，與山壁突出部分勾扯所致，
    是此部分尚難僅憑證人乙○○上開內容不一之證詞，逕為不
    利於被告之認定。又此部分縱然成立犯罪，亦未據證人乙○
    ○提出告訴，僅併予敘明。
二、論罪科刑與刑罰裁量：
(一)、核被告所為，係犯刑法第321條第1項第3款之攜帶兇器竊盜
    罪及同法第305條之恐嚇危害安全罪。公訴意旨認被告所為
    係犯刑法第329條之準強盜罪而有同法第321條第1項第3款之
    情形，應依同法第330條第1項處斷，尚有未洽，已如前述。
    惟起訴之基本社會事實相同，起訴法條應予變更。被告上開
    攜帶兇器竊盜、恐嚇危害安全犯行，犯意各別，行為態樣有
    異，應予分論併罰。
(二)、原審以被告犯罪事證明確，適用刑法第321條第1項第3款、
    第305條、第51條第5款，刑法施行法第1條之1，審酌被告前
    於93年間，兩度因竊盜案件，經原審分別以93年度簡字第63
    4、1431號判決判處拘役20日、50日確定，入監服刑，先後
    於93年9月21日、94年12月20日執行完畢；其後於96年間，
    再度因竊盜案件，經本院以96年度簡字第745號判決判處拘
    役20日確定，於96年5月23日易科罰金執行完畢，有臺灣高
    等法院被告前案紀錄表在卷可按，素行顯非良好，其因一時
    貪念，竟攜帶兇器侵入被害人乙○○位於山區之住處，搜刮
    鐵器，雖事後因被害人阻攔，以致其行竊得手後，未將鐵器
    運回，然其於被害人攔阻之過程中，竟持兇器恫嚇被害人，
    惡性重大，且犯後雖坦承攜帶兇器竊盜犯行，但仍矢口否認
    恐嚇危害安全犯行，兼衡其智識程度、生活狀況等一切情狀
    ，就竊盜、恐嚇分別量處1年、8月，並定其應執行刑為有期
    徒刑1年6月，並以被告持之行竊之剪刀1把，並未扣案，且
    依被告所陳，該剪刀係其於被害人住處庭院內波羅密樹下拾
    獲，顯非被告所有，爰不予宣告沒收，經核認事用法並無違
    誤，量刑亦稱允當，檢察官上訴意旨，仍執前詞，認被告係
    在行竊當場為脫免逮捕，實施強暴，及被告係持刀砍傷被害
    人之頭部云云，指摘原判決不當，為無理由，應予駁回。
據上論結，應依刑事訴訟法第368條，判決如主文。
本案經檢察官郭珍妮到庭執行職務。
中    華    民    國    99    年    6     月    1     日
                  刑事第五庭    審判長法  官  楊明章
                                      法  官  蔡美美
                                      法  官  趙文淵
以上正本證明與原本無異。
檢察官如不服本判決應於收受本判決後十日內向本院提出上訴書
，其未敘述上訴理由者並得於提起上訴後十日內向本院補提理由
書。
本件被告不得上訴。
                                      書記官  呂宬樂
中    華    民    國    99    年    6     月    2     日
附錄：本判決論罪科刑法條
中華民國刑法第321條第1項
犯竊盜罪而有左列情形之一者，處6月以上、5年以下有期徒刑：
一、於夜間侵入住宅或有人居住之建築物、船艦或隱匿其內而犯
    之者。
二、毀越門扇、牆垣或其他安全設備而犯之者。
三、攜帶兇器而犯之者。
四、結夥三人以上而犯之者。
五、乘火災、水災或其他災害之際而犯之者。
六、在車站或埠頭而犯之者。
中華民國刑法第305條
以加害生命、身體、自由、名譽、財產之事，恐嚇他人致生危害
於安全者，處2年以下有期徒刑、拘役或3百元以下罰金。

司法院資訊處製作；財團法人民間司法改革基金會備份。
